臺灣苗栗地方法院刑事判決
109年度交訴字第86號
公  訴  人  臺灣苗栗地方檢察署檢察官
被      告  張書瑋




上列被告因肇事逃逸等案件，經檢察官提起公訴（109 年度偵字
第5042號），因被告於本院準備程序進行中，就被訴事實為有罪
之陳述，經合議庭裁定由受命法官獨任進行簡式審判程序，判決
如下：
    主  文
張書瑋犯無駕駛執照駕車因過失致人受傷罪，處有期徒刑肆月，
如易科罰金，以新臺幣壹仟元折算壹日；又犯肇事致人受傷逃逸
罪，處有期徒刑柒月。
    犯罪事實及理由
一、本件犯罪事實、證據及理由，除於起訴書證據並所犯法條欄
    一、證據清單暨待證事實編號4關於「現場照片16張」之記
    載，應更正為「現場照片17張」；證據部分補充「被告於本
    院準備程序及審理時之自白、臺灣高等法院被告前案紀錄表
    、交通部公路總局新竹區監理所110年3月15日竹監鑑字第11
    00017353號函檢送交通部公路總局新竹區監理所竹苗區車輛
    行車事故鑑定會鑑定意見書」外，其餘均引用檢察官起訴書
    之記載（如附件）。
二、論罪科刑：
  ㈠按行為後法律有變更者，適用行為時之法律，但行為後之法
    律有利於行為人者，適用最有利於行為人之法律，刑法第2
    條第1項定有明文。查本案被告行為後，刑法第185條之4業
    經修正，並於民國110年5月28日公布，於同年5月30日施行
    。修正前刑法第185條之4原規定為「駕駛動力交通工具肇事
    ，致人死傷而逃逸者，處1年以上7年以下有期徒刑」，修正
    後則規定為「【第1項】駕駛動力交通工具發生交通事故，
    致人傷害而逃逸者，處6月以上5年以下有期徒刑；致人於死
    或重傷而逃逸者，處1年以上7年以下有期徒刑」、「【第2
    項】犯前項之罪，駕駛人於發生交通事故致人死傷係無過失
    者，減輕或免除其刑」。經比較新舊法結果，適用現行之新
    法即修正後刑法第185條之4規定較有利於被告，故依刑法第
    2條第1項但書規定，應適用修正後之刑法第185條之4第1項
    前段之肇事致人受傷逃逸罪。
  ㈡刑法總則之加重，係概括性之規定，所有罪名均一體適用；
    刑法分則之加重，係就犯罪類型變更之個別犯罪行為予以加
    重，成為另一獨立之罪名。道路交通管理處罰條例第86條第
    1 項關於汽車駕駛人，無駕駛執照駕車、酒醉駕車、吸食毒
    品或迷幻藥駕車、行駛人行道或行經行人穿越道不依規定讓
    行人優先通行，因而致人受傷或死亡，依法應負刑事責任者
    ，加重其刑至二分之一之規定，係就刑法第276 條第1 項之
    過失致人於死罪、同條第2 項之業務過失致人於死罪，同法
    第284 條第1 項之過失傷害（及致重傷）罪、同條第2 項之
    業務過失傷害（及致重傷）罪之基本犯罪類型，對於加害人
    為汽車駕駛人，於從事駕駛汽車之特定行為時，或於行駛人
    行道、行經行人穿越道之特定地點，不依規定讓行人優先通
    行，因而致人受傷或死亡之特殊行為要件予以加重處罰，已
    就上述刑法第276 條第1 、2 項，同法第284 條第1 、2 項
    各罪犯罪類型變更之個別犯罪行為予以加重，而成另一獨立
    之罪名，自屬刑法分則加重之性質（最高法院92年度第1 次
    刑事庭會議決議、99年度台非字第198 號判決意旨參照）。
    經查，被告原領有之普通重型機車駕駛執照業經註銷（註銷
    起迄日104年6月14日至105年6月13日），嗣後並未再考領普
    通重型機車駕駛執照，此經被告於本院審理時自承在案(本
    院卷第163頁)，並有公路電子閘門證號查詢機車駕駛人資料
    （偵卷第91頁）在卷可稽，核其駕駛機車肇事致告訴人劉富
    倉受傷之行為，係犯道路交通管理處罰條例第86條第1 項、
    刑法第284 條第1 項前段之汽車駕駛人無駕駛執照駕車過失
    傷害罪；而其駕車肇事致告訴人受傷後而逃逸之行為，係犯
    刑法第185 條之4 之肇事致人受傷逃逸罪。公訴意旨認被告
    肇事致人受傷部分，僅係犯刑法第284 條第1 項前段之過失
    傷害罪，容有未洽，應於社會基本事實同一之範圍內，由本
    院予以變更起訴法條，故經本院諭知上揭罪名，檢察官、被
    告就此已加以辯論，無礙其等之攻擊、防禦及辯護權行使，
    附此敘明。
  ㈢又被告所犯上開2 罪間，犯意各別，行為互殊，應予分論併
    罰。被告無駕駛執照駕車，因而致人受傷，觸犯刑法過失傷
    害罪，應依道路交通管理處罰條例第86條第1 項規定加重其
    刑。
　㈣爰以行為人之責任為基礎，審酌被告於103年間曾因涉犯不能
    安全駕駛罪之公共危險案件，而經緩起訴處分，且其於104
    年間經吊銷駕駛執照後，未再考照，已如前述，則其已無有
    效之駕駛執照仍騎車上路，復於108年間再犯不能安全駕駛
    罪、無駕駛執照駕車因過失傷害人罪，經臺灣新北地方法院
    以108年審交簡字第494號決判分別判處各有期徒刑3月、3月
    ，定應執行刑5月確定，此有臺灣高等法院被告前案紀錄表
    在卷可參。被告本應謹慎注意其行，竟在駕照遭吊銷之狀態
    下亦未確實遵守道路交通安全規則，貿然駕駛重型機車，未
    注意轉彎車應讓直行車先行，自左後方快速超越直行中車輛
    後右轉，致與被害人騎乘之機車發生碰撞而發生交通事故，
    致告訴人受有傷害，又被告因過失肇事致告訴人受有左側手
    腕挫傷、左側膝部挫擦傷等傷害後，並未停留在現場協助救
    護或報警處理，即逕自離開肇事現場而逃逸，所為顯有不該
    ，足見其未能確實省思其前揭漠視用路人生命安全之相關酒
    駕、過失傷害行為，亦未記取其諸多前案所受到之教訓；兼
    衡被告犯後終知坦承犯行，然迄今仍未與告訴人達成和解、
    調解或賠償之犯後態度；兼考量被告之犯罪情節、被告於警
    詢時自述之智識程度（學歷為國中畢業）、家庭經濟生活狀
    況（本院卷第164頁）、告訴人到庭表示之意見（本院卷第1
    49頁）等一切情狀，量處如主文所示之刑，並就得易科罰金
    之罪刑部分，諭知易科罰金之折算標準。至得易科罰金及不
    得易科罰金之合併定應執行刑部分，嗣本案確定後，被告得
    依刑法第50條第2 項規定，再請求檢察官就前開得易科罰金
    之罪與不得易科罰金之罪，聲請定應執行刑，併此指明。
據上論斷，應依刑事訴訟法刑事訴訟法第273 條之1 第1 項、第
299 條第1 項前段、第300 條、第310 條之2 、第454 條第2 項
，道路交通管理處罰條例第86條第1 項，刑法第11條前段、第2 
條第1 項但書、第284 條第1 項前段、第185條之4第1項前段、
第41條第1 項前段，刑法施行法第1 條之1 第1項，判決如主文
。
本案經檢察官鄭葆琳、呂宜蓁提起公訴，檢察官彭郁清到庭執行
職務。
中　　華　　民　　國　　110 　年　　9 　　月　　28　　日
                  刑事第三庭  法  官  王瀅婷　　　　　　
以上正本證明與原本無異。
如不服本判決應於收受判決後20日內向本院提出上訴書狀，並應
敘述具體理由。其未敘述上訴理由者，應於上訴期間屆滿後20日
內向本院補提理由書（均須按他造當事人之人數附繕本）「切勿
逕送上級法院」。告訴人或被害人如對本判決不服者，應具備理
由請求檢察官上訴，其上訴期間之計算係以檢察官收受判決正本
之日期為準。 
                              書記官  陳玉芳
中　　華　　民　　國　　110 　年　　9 　　月　　28　　日
附錄本案論罪科刑法條：
道路交通管理處罰條例第86條
汽車駕駛人，無駕駛執照駕車、酒醉駕車、吸食毒品或迷幻藥駕
車、行駛人行道或行經行人穿越道不依規定讓行人優先通行，因
而致人受傷或死亡，依法應負刑事責任者，加重其刑至二分之一
。
汽車駕駛人，在快車道依規定駕車行駛，因行人或慢車不依規定
，擅自進入快車道，而致人受傷或死亡，依法應負刑事責任者，
減輕其刑。

中華民國刑法第284條
因過失傷害人者，處 1 年以下有期徒刑、拘役或 10 萬元以下
罰金；致重傷者，處 3 年以下有期徒刑、拘役或 30 萬元以下
罰金。

（修正後）中華民國刑法第185條之4
駕駛動力交通工具發生交通事故，致人傷害而逃逸者，處六月以
上五年以下有期徒刑；致人於死或重傷而逃逸者，處一年以上七
年以下有期徒刑。
犯前項之罪，駕駛人於發生交通事故致人死傷係無過失者，減輕
或免除其刑。